【裁判字號】    98,消債抗,7
【裁判日期】    980722
【裁判案由】    抗告事件
【裁判全文】
臺灣宜蘭地方法院民事裁定             98年度消債抗字第7號
抗  告  人  甲○○
上列抗告人因消費者債務清理條例更生事件，抗告人對於中華民
國97年12月24日本院97年度消債更字第97號裁定提起抗告，本院
裁定如下：
    主  文
抗告駁回。
抗告程序費用新台幣壹仟元由抗告人負擔。
    理  由
一、本件抗告意旨略以：原審認定抗告人於民國（下同）95年依
    規定向最大債權銀行萬泰商業銀行股份有限公司（下稱萬泰
    銀行）協商，每月需繳納新臺幣（下同）31,304元，而抗告
    人每月收入為70,000餘元，扣除協商金額後尚餘39,0 00餘
    元，顯然遠高於行政院主計處公告之97年度台灣省平均每人
    每月最低生活費用9,829元，雖屬實在。惟抗告人每月另有
    房貸支出15,000元，且抗告人之配偶因有類風濕性關節而無
    法工作，抗告人須代其清償欠款，抗告人實無法負荷；另抗
    告人之二名子女，雖有申請助學貸款，且95年、96年皆有打
    工，然每月平均月薪分別為3, 300元及3,400元，仍皆低於
    97 年度台灣省平均每人每月最低生活費用9,829元，原審未
    考量上述等情，駁回抗告人更生及保全處分之聲請，爰提起
    抗告請求廢棄原審之裁定云云。
二、按債務人對於金融機構因消費借貸、自用住宅借款、信用卡
    或現金卡契約而負債務，在聲請更生或清算前，應提出債權
    人清冊，以書面向最大債權金融機構請求協商債務清償方案
    並表明共同協商之意旨，消費者債務清理條例第151條第1項
    定有明文。次按債務人與金融機構協商成立者，不得聲請更
    生或清算，但因不可歸責於己之事由，致履行顯有重大困難
    者，不在此限；本條例施行前，債務人依金融主管機關協調
    成立之中華民國銀行公會會員辦理消費金融案件無擔保債務
    協商機制與金融機構成立之協商，準用前項之規定，同條例
    第151條第5項、第 6項分別定有明文。揆諸其立法理由可知
    ，債務清償方案成立後，固由債務人按其條件履行，惟需於
    其後發生情事變更，在清償期間收入或收益不如預期，致該
    方案履行困難甚或履行不能，因不可歸責於己，始能聲請更
    生或清算，此項規定旨在避免債務人任意毀諾已成立之協商
    ，濫用更生或清算之裁判上債務清理程序，蓋以債務清償方
    案係經當事人行使程序選擇權所為之債務清理契約，債務人
    應受該成立之協議所拘束，債務人既已與金融機構協商成立
    ，如認該協商方案履行有其他不適當情形，自仍應再循協商
    途徑謀求解決。
三、經查：
（一）抗告人於95年與最大債權銀行即萬泰銀行依中華民國銀行
      公會會員辦理消費金融案件無擔保債務協商機制規定達成
      每月以31,304元依各債權銀行債權金額比例清償各項債務
      ，至全部清償為止之分期還款協議，並繳納21期後毀諾，
      此有更生聲請狀、97年8月20日民事陳報狀在卷可稽。
（二）抗告人主張其配偶因罹患疑似類風濕性關節炎致無法工作
      ，故其配偶、二名子女皆須由其扶養，經原審法院以97年
      7月29日民事庭函請抗告人說明配偶何時開始患病、何時
      開始發病並提出類風濕性關節炎之診斷證明書後，抗告人
      於97年8月20日陳報國立陽明大學附設醫院97年8月13日診
      斷證明書以為佐證，然經本院以98年4月13日函詢國立陽
      明大學附設醫院，經其函覆稱：「病人於97年2月27日因
      雙手關節炎來院訪視林宗義醫師，經免疫及Ｘ光檢查後，
      便以疑似血清性之早期類風濕性關節炎（RA）治療，病人
      後於97年4月16日來本人門診追蹤，期間病情穩定，最後
      一次門診為97年8月13日。」，足見抗告人之配偶僅於97
      年2 月27日、97年4月16日、97年8月13日至國立陽明大學
      附設醫院就醫三次，迄今亦未再至該院就醫，足見抗告人
      就此部分陳述並不實在，其關於須扶養配偶之費用應予剔
      除，且其配偶亦應與抗告人共同負擔子女之扶養費。參酌
      行政院主計處公告之97年臺灣省地區每人每月最低生活費
      用9, 829元及抗告人97年度每月平均薪資為71,850元計算
      ，扣除每月必要支出16,308元（9,829+子女扶養費（9,82
      9*2 -3,300-3,400）/2=16,308）、房屋貸款15,000元後
      ，尚餘38,692元，仍足以繳納協商金額31,304元，顯無難
      以履行之重大事由，此有原審法院97年7月29日民事庭函
      、抗告人97年8月20日民事陳報狀、本院97年4月13日民事
      庭函、國立陽明大學附設醫院98年4月21日98陽大附醫歷
      字第0980002736號函、更生聲請狀、財政部臺灣省北區國
      稅局綜合所得稅各類所得資料清單在卷可稽。
（三）另抗告人主張其須代配偶清償積欠銀行之債務，惟抗告人
      無法證明其配偶有因罹患類風濕性關節炎而喪失工作能力
      之事實，又抗告人既已陷入經濟困境，當無仍為他人清償
      債務之理，此亦與消費者債務清理條例協助債務人清償其
      債務以謀求經濟生活更生之立法意旨不符，抗告人此部分
      之主張顯不可採。
四、綜上所述，抗告人既已與金融機構成立協商，並未符合本條
    例第151條第5項但書之規定，本件更生聲請，即非有理。原
    裁定駁回抗告人更生及保全處分之聲請，並無違誤。抗告意
    旨指摘原裁定不當，求予廢棄並准許更生，為無理由，應予
    駁回。
五、至抗告人若認上開應繳納之協商款確有不便，因銀行公會針
    對95年度銀行公會協商案件已毀諾之客戶，業已決議可申請
    「個別協商一致性方案」，即由最大無擔保債權銀行依據前
    置協商清償方案之精神和原則，與債務人重新協商議訂符合
    債務人繳款能力之月付款金額，該方案最長為180期，利率
    最低為0%。是抗告人如認該清償協議之利率、期數有調整之
    必要，俾利其清償，自得再向最大無擔保債權銀行申請協商
    ，附此敘明。
六、據上論結，本件抗告為無理由，依消費者債務清理條例第15
    條，民事訴訟法第495條之1第 1項、第449條第1項、第95條
    、第78條，裁定如主文。
中    華    民    國    98    年    7     月    22    日
                  民事庭    審判長法  官  楊麗秋
                                  法  官  張軒豪
                                  法  官  郭淑珍
以上正本係照原本作成。
本裁定不得再抗告。
中    華    民    國    98    年    7     月    23    日
                                  書記官   李茂榮


司法院資訊處製作；財團法人民間司法改革基金會備份。
